臺灣臺北地方法院民事裁定　　　　　　　　　　　　九十二年度重訴字第九三九號
　　聲 請人 即
　　原　　　告　大眾廣播股份有限公司
　　法定代理人　袁韻婕
　　訴訟代理人　蔡茂松律師
　　　　　　　　鄭任斌律師
聲請人因與被告影響力媒體顧問股份有限公司間九十二年度重訴字第九三九號請求返
還報酬等事件，聲請退還所繳裁判費二分之一，聲請人對於本院書記官於中華民國九
十三年九月十日之處分提出異議，經臺灣高等法院發回更為裁定，本院裁定如下：
    主  文
異議駁回。
異議程序費用由聲請人負擔。
    理  由
一、異議意旨略以：當事人繳納裁判費係使用司法資源之對價，如當事人未進入實質
    審理程序或僅利用少許司法資源，即應依當事人使用司法資源之程度酌減，方屬
    允當，修正後民事訴訟法第八十三條第一項後段亦同此意旨。聲請人即原告與被
    告影響力媒體顧問股份有限公司就本件返還報酬等爭執提付仲裁後，雖經兩造成
    立仲裁上和解，但和解與仲裁判斷本質不同，自無仲裁法第四條第三項「視為於
    仲裁庭作成仲裁判斷時撤回起訴」之適用，聲請人業於民國九十三年九月八日撤
    回起訴，自得本於民事訴訟法第八十三條第一項後段規定聲請退還所繳裁判費二
    分之一等語。
二、依民事訴訟法第八十三條第一項規定：「原告撤回其訴者，訴訟費用由原告負擔
    。其於第一審言詞辯論終結前撤回者，得於撤回後三個月內聲請退還該審級所繳
    裁判費二分之一。」，本條規定參照八十九年二月九日修正之立法理由乃係為鼓
    勵當事人撤回無益或不必要之訴訟，以減省法院之勞費而設。是倘其訴訟之終結
    並非當事人主動為之，例如，因當事人合意停止訴訟後四個月不續行訴訟或連續
    遲延言詞辯論期日依法視為撤回其訴或上訴者，其情形即與前開法律規定不符，
    自不得聲請退還裁判費。經查，原告提起本件訴訟因兩造間存有仲裁協議，本院
    乃於九十二年六月九日依仲裁法第四條第一項規定裁定停止訴訟程序；嗣兩造於
    仲裁中達成和解，並由仲裁人於九十三年八月二十七日作成和解書，有和解書在
    卷足稽。該和解既與仲裁判斷有同一效力，即有確定力，自亦生仲裁法第四條第
    三項視為原告撤回起訴之效果，此時本件訴訟繫屬因之消滅，原告聲請退還所繳
    裁判費二分之一即與本條項規定不符。
三、況查，兩造係於九十三年八月二十七日中午十二時在中華民國仲裁協會成立和解
    ，此觀諸卷附之仲裁和解書即明。而原告則遲至同日下午方向本院提出書狀撤回
    起訴，有本院收狀戳可證。據此，原告為撤回起訴之意思表示已在兩造成立仲裁
    法上和解即前述仲裁法第四條第三項所定視為撤回起訴效力發生之後，所為撤回
    意思表示自不生效力。揆諸前開說明，本件訴訟係因仲裁法規定而生視為撤回之
    效果，非屬原告主動撤回者，自無民事訴訟法第八十三條第一項規定適用餘地，
    本院書記官所為不准退還聲請人即原告所繳裁判費二分之一之聲請，並無違誤，
    聲請人提出異議，自無理由，應予駁回。
四、依民事訴訟法第九十五條、第七十八條，裁定如主文。
中　　　華　　　民　　　國　　九十三　　年　　 十二 　　月　　 十七 　　日
                              民事第三庭  法  官 賴錦華
正本係照原本作成
如對本裁定抗告，須於裁定送達後十日之不變期間內，向本院提出抗告狀。
中　　　華　　　民　　　國　　九十三　　年　　 十二 　　月　　 十七 　　日
                                        書記官  林桂玉
